臺灣臺中地方法院交通事件事裁定　　　 96年度交聲字第975號
原處分機關　交通部公路總局臺中區監理所
受處分人　　甲○○
上列受處分人因違反道路交通管理處罰條例案件，對於交通部公
路總局臺中區監理所於民國96年8 月21日所為之裁決處分（中監
違字第裁60-GD0000000號）聲明異議，本院裁定如下：
    主  文
異議駁回。
    理  由
一、原處分意旨認定：受處分人駕駛車號4820-LE 號自小客車，
    於民國96年5 月20日19時15分許，在臺中市○○路、重慶路
    口處，因「肇事致人受傷逃逸」之違規，經臺中市警察局第
    六分局交通分隊舉發，嗣經本所於96年8 月21日，以受處分
    人違反道路交通管理處罰條例第62條第4 項之規定，以中監
    違字第裁60-GD0000000號裁決書裁處異議人罰鍰新台幣（下
    同）6,000元，並吊銷駕駛執照，且自96年9月21日起一年內
    不得重新考照之處分。
二、異議意旨略以：受處分人於原處分機關所指時間、地點不慎
    擦撞騎士徐美香機車後，因眼見騎士並無大礙，且家中有急
    事，才會急於離開現場。受處分人因不了解法律，以為此一
    輕微擦撞，無需等待警察到場而自行離開，並無逃逸之意圖
    ，為此聲明異議，請求撤銷原處分等語。
三、按汽車駕駛人駕駛汽車肇事，無人受傷或死亡而未依規定處
    置者，處新臺幣一千元以上三千元以下罰鍰；逃逸者，並吊
    扣其駕駛執照一個月至三個月。汽車駕駛人駕駛汽車肇事致
    人受傷或死亡者，應即採取救護措施及依規定處置，並通知
    警察機關處理，不得任意移動肇事汽車及現場痕跡證據，違
    反者，處新臺幣三千元以上九千元以下罰鍰。但肇事致人受
    傷案件當事人均同意時，應將肇事汽車標繪後，移置不妨礙
    交通之處所。前項駕駛人肇事致人受傷而逃逸者，吊銷其駕
    駛執照；致人重傷或死亡而逃逸者，吊銷其駕駛執照，並不
    得再考領。汽車駕駛人，曾依本條例其他各條規定吊銷駕駛
    執照者，一年內不得考領駕駛執照，道路交通管理處罰條例
    第62條第1項、第3項、第4項、第67條第3項分別定有明文。
四、又按駕駛人肇事致人受傷而逃逸者，除於道路交通管理處罰
    條例第62條第4 項定有行政處罰外，刑法第185條之4亦定有
    駕駛動力交通工具肇事逃逸之罪。而本罪增訂之立法理由，
    乃「為維護交通安全，加強救護，減少被害人之死傷，促使
    駕駛人於肇事後，能使被害人即時救護」，是立法者認駕駛
    人駕車肇事後，倘能將被害人即時救護，或留在現場處理，
    避免後車再次撞擊傷者，均可減輕或避免被害人之傷亡，此
    攸關社會大眾生命、身體之安全，因而將駕車肇事逃逸行為
    ，明文規定為犯罪行為加以處罰。本條既是在防止逃逸行為
    所產生之抽象危險，因此所謂「逃逸」，應非指行為人有積
    極「逃亡、隱匿」等阻礙犯罪偵查行為，而係指行為人不留
    在肇事現場為即時救護、避免後車再度撞擊或協助相關人員
    迅速處理事故而離去之行為，蓋此一離去行為可能使因肇事
    所發生之損害有再度擴大之危險（最高法院95年度台上字第
    2193號裁判意旨參照）。經查：
    (一)受處分人確實駕駛車號4820-LE號自小客車，於96年5月20
      日19時15分許，在臺中市○○路、重慶路口處，因逆向行
      駛致與被害人徐美香騎駕之車號M5D-598 號機車擦撞，並
      導致徐美香下背挫傷、右膝挫傷併擦傷之事實，業據受處
      分人於96年6 月27日警詢中自白不諱，核與徐美香於警詢
      中指述之情節相符，復有道路交通事故現場圖、道路交通
      事故調查報告表(一)、(二)、談話紀錄表等在卷可憑。而事故
      發生後，受處分人沒有報案，沒有下車查看，沒有任何救
      護傷害之動作，也沒有留下姓名、電話及任何聯絡方式予
      徐美香等情，並據受處分人供承在卷。
    (二)受處分人固以前揭情詞置辯，惟查：車禍發生當時，係受
      處人之自小客車之左前角下方保險桿和徐美香之機車左側
      車身發生碰撞，除當場造成自小客車左下方保險桿斷裂，
      碎片遺留在現場外，機車左側車身亦造成破損，此亦有現
      場照片在卷可稽，足證當時撞擊力道非輕。且徐美香既係
      遭受撞擊而人車倒地，對於徐美香將因此而受傷，亦為受
      處分所能預見。即便受處分人自行判斷對方並無大礙，急
      欲離去，亦應留下聯絡方式，以便處理後續。受處分人既
      領有合格之駕駛執照，對於此項交通安全規則，自不得推
      諉不知。且本件車禍於96年5 月20日發生後，係經路人提
      供車號向警方報案，經員警依車籍資料所留下之車主電話
      聯絡，並寄發通知書請車主到案說明未果後，始於96年 6
      月19日12時許 (事隔一個月後)，在重慶路279號前，經警
      發現該自小客車而查獲，亦有員警製作之聯務報告書1 份
      存卷可按。綜上所述，受處分人確有發生車禍事故致人受
      傷，又明顯違反道路交通管理處罰條例第62條第3 項之救
      護及報告義務而肇事逃逸，是本件受處分人肇事致人受輕
      傷而逃逸之違規事實，已堪認定。從而，原處分機關據以
      援引上開規定，裁處罰鍰6,000 元整，並吊銷駕駛執照，
      一年內禁考，並無不當。本件異議為無理由，應予駁回。
五、據上論斷，應依道路交通管理處罰條例第87條第2 項，道路
    交通案件處理辦法第19條規定，裁定如主文。
中　　華　　民　　國　　96　　年　　9 　　月　　28　　日
                    交通法庭  法  官  高英賓
上正本證明與原本無異。
如不服本裁定，應於送達後五日內向本院提出抗告狀。
                              書記官  司立文
中　　華　　民　　國　　96　　年　　9　　 月　　28　　日
